【裁判字號】    95,訴,9964
【裁判日期】    951206
【裁判案由】    返還佣金等
【裁判全文】
臺灣臺北地方法院民事裁定              95年度訴字第9964號
原      告  思立國際股份有限公司
法定代理人  辛○○
訴訟代理人  壬○○
被      告  己○○
            戊○○
            丁○○
            甲○○○
            乙○○
            庚○○
            癸○○
            丙○○
上列當事人間返還佣金等事件本院裁定如下：
    主  文
本件移送臺灣高雄地方法院。
    理  由
一、按民事訴訟法第24條固規定，當事人得以合意定第一審管轄
    法院，惟同法第28條第1 項、第2 項規定：「訴訟之全部或
    一部，法院認為無管轄權者，依原告聲請或依職權以裁定移
    送於其管轄法院。第24條之合意管轄，如當事人之一造為法
    人或商人，依其預定用於同類契約之條款而成立，按其情形
    顯失公平者，他造於為本案之言詞辯論前，得聲請移送於其
    管轄法院。但兩造均為法人或商人者，不在此限。」觀之上
    開第28條第2 項立法意旨，在於當事人之一造為法人或商人
    時，通常占有經濟上之強勢地位，如因契約涉訟須赴被告之
    住、居所地應訴，無論在組織及人員編制上，均尚難稱有重
    大不便。如法人或商人以預定用於同類契約之債務履行地或
    合意管轄條款，與非法人或商人之他造訂立契約時，他造就
    此類條款表面上雖有締約與否之自由，實際上幾無磋商或變
    更之餘地。則一旦因該契約涉訟，他造即必須遠赴法人或商
    人以定型化契約所預定之法院應訴，在考量應訴之不便，且
    多所勞費等程序上不利益之情況下，經濟上弱勢者往往被迫
    放棄應訴之機會，如此不僅顯示公平，並某程度侵害經濟上
    弱勢者在憲法上所保障之訴訟權，於是特別明文排除合意管
    轄規定之適用。故定型化契約當事人就契約相關事項爭執涉
    訟時，如法人或商人據此向預定「合意管轄」法院起訴，在
    不影響當事人程序利益及浪費訴訟資源之情況下，非法人或
    商人之他造於為本案之言詞辯論前，得聲請將訟爭事件移送
    於管轄法院。因此，在無其他特別審判籍管轄法院之適用時
    ，原則上法院對此種移轉管轄之聲請，自應依同法第1 條「
    以原就被」原則定管轄法院。
二、本件原告起訴主張依該公司營業規章第4.8 條規定，兩造間
    契約有糾紛時，合意以本院為第一審管轄法院。惟上開該合
    意管轄條款係原告事先單方擬定之條款，且衡諸經驗法則，
    被告無磋商或變更之餘地；次查本件被告8 人居住地分別在
    高雄縣、市，依原告所提之被告申請契約書等文件，亦足證
    兩造簽立之契約行為地為高雄縣、市；同時本件被告甲○○
    ○又於言詞辯論前具狀請求將本件移轉至臺灣高雄地方法院
    管轄。是本院參酌前開規定，並考量被告住居所在高雄縣、
    市，若認被告須受原告單方所擬定條款之約束，而遠赴本院
    應訴，如此被告在考量勞力、時間及費用等程序上不利益之
    情況下，或須因此放棄應訴之機會，對被告言即屬顯失公平
    等情況，認本件被告於臺灣高雄地方法院應訴最稱便利，爰
    依被告甲○○○聲請將本件移送於該管轄法院。
三、依民事訴訟法第28條第2項規定，裁定如主文。
中    華    民    國    95    年    12    月    6     日
                  臺灣臺北地方法院民事第三庭
                          法  官  管靜怡
以上正本係照原本作成。
如對本裁定抗告須於裁定送達後10日內向本院提出抗告狀，並繳
納抗告費新臺幣1,000元。
中    華    民    國    95    年    12    月    6     日
                          書記官  趙郁涵


司法院資訊處製作；財團法人民間司法改革基金會備份。
